【裁判字號】    90,台上,5915
【裁判日期】    900927
【裁判案由】    盜匪
【裁判全文】
最高法院刑事判決                                九十年度台上字第五九一五號
    上  訴  人  甲○○
右上訴人因盜匪案件，不服台灣高等法院高雄分院中華民國九十年六月二十日第二審
更審判決（九十年度上更(一)字第一三四號，起訴案號：台灣高雄地方法院檢察署八十
九年度偵字第一一八六四號），提起上訴，本院判決如左：
    主  文
上訴駁回。
    理  由
按刑事訴訟法第三百七十七條規定：上訴於第三審法院，非以判決違背法令為理由，
不得為之。是提起第三審上訴，應以原判決違背法令為理由，係屬法定要件。如果上
訴理由狀並未依據卷內訴訟資料，具體指摘原判決不適用何種法則或如何適用不當，
或所指摘原判決違法情事，顯與法律規定得為第三審上訴理由之違法情形，不相適合
時，均應認其上訴為違背法律上之程式，予以駁回。本件上訴人甲○○上訴意旨略稱
：(一)、原判決理由引用被害人徐幸之陳述稱：其被搶之時，曾與上訴人對話約二至三
分云云。但原判決事實則認定：徐幸發覺上訴人在其一樓客廳，質問係何人﹖上訴人
答稱：是隔壁之「阿方」，徐幸告以與之不認識，即拿起電話機欲撥號碼報警。上開
一問一答何須二至三分鐘之久﹖原判決理由之記載顯有矛盾。(二)、上訴人若有行搶之
意圖，豈有專挑伊計程車無汽油之時為之，而致無法駕車逃離現場﹖豈有於行搶後尚
滯留距案發地點三、四十公尺之處，而不離去﹖又豈有於體力不支、精神不佳之際，
尚能攀登高牆及破壞冷氣機窗孔﹖足見原審採證違背經驗法則。(三)、上訴人當日並未
穿咖啡色外套（夾克）及戴帽子，苟上訴人於行搶後脫下，應可以在附近或計程車
上尋獲，但承辦本案之警員並未尋獲該外套及帽子，可證徐幸之指認與事實不符等語
。然查：(一)、原判決認定上訴人於民國八十九年五月二十七日晚十一時四十分許，因
租來之計程車行至中途汽油用罄，乃停放在路旁，竟萌不法所有之意圖，將高雄市○
○區○○路一一二之六巷九號被害人徐幸住宅之冷氣機推倒於地上，未經許可，自放
置冷氣機之窗孔，無故侵入該宅之客廳內，適徐幸在樓上睡覺聽到聲響，覺得有異，
下樓查看，發現上訴人在一樓客廳處，徐幸即隨手打開客廳燈光，並質問係何人，上
訴人答稱：是隔壁之「阿方」等語，徐幸告以與其不認識，即拿起電話機欲撥號報案
時，上訴人隨即以手勒住徐幸之脖子，復基於普通傷害犯意，以另一手之拳頭毆打其
臉頰、後腦及左肩膀等處，而施以強暴。徐幸因而上下唇擦挫傷、左頸部四×○‧三
公分瘀傷、左肩部七‧五×五公分、左前臂二‧五×三公分及右前臂五×四公分瘀傷
，致使徐幸不能抗拒後，上訴人即強扯徐幸脖子上鑲玉金墜子之項鍊，惟因用力過猛
致項鍊遭扯斷，掉於地上，上訴人則取走鑲玉金墜子，隨即自大門逃逸無蹤。嗣經徐
幸報警，而於翌日（即二十八日）凌晨一時四十分許，在徐幸住宅附近查獲上訴人，
案經徐幸訴警偵辦等情。業已說明其所憑之證據及其認定之理由甚詳。(二)、所謂判決
所載理由矛盾者，係指其記載之理由彼此相互牴觸而言。原判決事實記載：「……徐
幸隨手打開客廳燈光，並質問甲○○為何人﹖甲○○答稱：是隔壁之『阿方』等語，
徐幸回以其不認識，即拿起電話機欲撥號碼報案時……」（原判決正本第二頁第二至
三行），係記載徐幸與上訴人對話之主要內容；原判決理由記載：「……據被害人徐
幸指稱：『我與歹徒（指上訴人）面對面及對話的時間，大約有二至三分鐘』……」
（原判決正本第三頁第四至五行），係記載徐幸在原審陳述其與上訴人面對面及對話
之時間，該時間除對話之外，尚包括兩人面對面之時間在內，難謂此與事實欄上開之
記載有何牴觸﹖且徐幸與上訴人對話之內容及其時間，均屬枝節問題，與上訴人所犯
懲治盜匪條例第五條第一項第一款之強盜罪構成要件無關，縱其記載有瑕疵，亦顯然
於原判決無影響，依刑事訴訟法第三百八十條之規定，不得為上訴第三審之理由。(三)
、證據之取捨，法院有自由判斷之權，苟其取捨未違背經驗法則或論理法則，即難謂
其採證違法。上訴人在檢察官偵查中供稱：「我是車子（指其租來之計程車）沒汽油
，停在她（指徐幸）家外面……」（偵查卷第七頁反面）。原判決乃據以認定上訴人
因駕駛租來之計程車，行至途中汽油用罄，停放在路旁（即徐幸家前面），並萌不法
所有之意圖，侵入徐幸住宅強盜財物。上訴人在第一審審理中又供稱：「我當時精神
狀況很不好，有虛脫感，恍恍惚惚，扒在機車上就睡了。」「當時我有吸食安非他命
，藥性退了，人覺得很虛脫，沒有體力……」等語（第一審卷第三十三、五十一頁）
。原判決因而說明上訴人吸食安非他命藥性退之後，產生精神不濟之症狀，又無其
他交通工具，方滯留現場（即距徐幸住宅約三、四十公尺處）而未離去（原判決正本
第五頁第十四行、第六頁第十二至十四行）。但在此之前，上訴人吸食安非他命藥性
尚未退，而無產生精神不濟、體力不足之症狀，衡情自有爬牆及破壞冷氣機窗孔之
可能，如何漫指原判決採證違背經驗法則﹖(四)、告訴人之指訴，苟經調查與事實相符
，尚非不得採為被告犯罪之證據。承辦本案之警員潘崑成證稱：「……我另外指揮一
個警網在被害人住處週邊盤查有無可疑之人，結果他們在距離被害人住處約三、四十
公尺處，發現甲○○扒在路旁的機車（他人所有）上睡覺，覺得可疑，因他身上沒有
帶證件，就把他帶回派出所，交由我來進行查明其身分，當時還不知道他是強盜案的
歹徒，就在我查的時候，到現場處理的警員，亦帶被害人徐幸回派出所製作報案筆錄
，徐幸走進派出所時，一看到在所裡的甲○○，便一口咬定就是甲○○搶劫他項鍊的
歹徒，於是我們馬上查證。依照徐幸所說他被搶走的財物，是金項鍊上的玉墜子（即
鑲玉之金墜子），金項鍊掉在地上未被搶走……我就叫甲○○自行把身上口袋裡的東
西取出，甲○○就從他口袋內拿出東西來，其中有一只玉墜子（即徐幸所有之物）…
…」（原審上更(一)字卷第三十五頁）。則徐幸之指訴，既有從上訴人身上查獲之贓物
鑲玉金墜子一只可資佐證，原判決遂認其指訴與事實相符，難謂有何違誤。縱徐幸稱
：上訴人侵入其住宅行搶之時，頭上戴有黑帽，身穿咖啡色夾克。上訴人則辯稱：當
晚伊未戴黑帽及穿夾克云云。惟警員潘崑成又證稱：「甲○○在警訊時，我確定他當
時身穿有咖啡色外套（指夾克）……」（同卷第三十六頁）。至於徐幸所稱上訴人戴
之黑帽雖未尋獲，尚難因此即謂其指訴不實。綜上所述，上訴意旨所指摘各點，均與
法律規定得為第三審上訴理由之違法情形不相適合，是其上訴，違背法律上之程式，
應予駁回。
據上論結，應依刑事訴訟法第三百九十五條前段，判決如主文。
中      華      民      國     九十     年      九      月    二十七    日
                              最高法院刑事第四庭
                                  審判長法官  董  明  霈
                                        法官  丁  錦  清
                                        法官  林  茂  雄
                                        法官  王  居  財
                                        法官  張  祺  祥
      右正本證明與原本無異
                                              書  記  官
中      華      民      國     九十     年      十      月      三      日


司法院資訊處製作；財團法人民間司法改革基金會備份。
